臺灣高等法院刑事裁定　　　　　　　　100年度毒抗字第268號
抗　告　人　張寶臣
上列抗告人因違反毒品危害防制條例案件，不服臺灣桃園地方法
院100年度毒聲字第656號，中華民國100年8月10日裁定（聲請案
號：臺灣桃園地方法院檢察署100年度毒偵字第2236號）提起抗
告，本院裁定如下：
    主  文
抗告駁回。
    理  由
一、原裁定意旨略以：抗告人即被告（以下稱被告）張寶臣於民
    國100年4月30日中午12時40分許經警採尿之尿液，送正修科
    技大學超微量研究科技中心，以酵素免疫分析法（EIA）為
    初步檢驗及氣相層析質譜儀法（GC/MS）進行確認檢驗後，
    結果呈安非他命、甲基安非他命、可待因及嗎啡陽性反應，
    此有該中心100年5月16日報告編號R00-0000-000號尿液檢驗
    報告1紙附卷足憑（偵卷第51頁）。被告前開所採尿液，既
    經前開氣相層析質譜儀分析法等較精密之實驗方式進行確認
    檢驗，已可完全排除被告服用其他藥物可能造成之毒品偽陽
    性反應，此有法務部調查局第6處86年9月22日（87）發技（
    一）字第87071491號函意旨可供參考。而海洛因係嗎啡經化
    學合成之半人工合成品，其藥（毒）性高於嗎啡，經吸食或
    注射進入人體，藉由人體代謝系統之新陳代謝，分解成藥（
    毒）性較低之嗎啡，由尿液排出人體，故於尿液中以嗎啡成
    分檢出，此有憲兵司令部79年6月1日（79）鑑驗字第0273號
    函、80年6月17日（80）鑑驗字第2815號函、法務部調查局
    80年3月28日（80）發技1字第1898號函可參，被告於上揭時
    地確涉有施用海洛因犯行，應堪認定。另按一般人施用甲基
    安非他命後，距採集尿液可得驗出甲基安非他命時間最長不
    會超過96小時，有行政院衛生署藥物食品檢驗局81年藥檢壹
    字第00156號函可參，被告為警查獲後所採集之尿液經檢驗
    結果既呈甲基安非他命類陽性反應，足徵其於採尿時點起回
    溯96小時期間內之為警查獲前某刻，亦有施用甲基安非他命
    之行為無訛。故被告辯稱最近一次施用甲基安非他命是在10
    0年4月16日下午5時許（偵卷第10頁反面），顯不足採信，
    又被告前因施用毒品案件，經臺灣桃園地方法院裁定令入戒
    治處所施以觀察勒戒，嗣於93年9月3日因無繼續施用傾向出
    所，5年後始再犯本件施用第1、2級毒品海洛因、甲基安非
    他命犯行，原審因而依檢察官之聲請，裁定被告應送勒戒處
    所觀察、勒戒等語。
二、抗告意旨略以：被告於為警查獲之前，已自動向國軍桃園總
    醫院接受美沙冬替代療法，此有國軍桃園總醫院附設民眾診
    療服務處診斷證明書在卷可稽，原審顯未斟酌上述事實，請
    撤銷原審裁定云云。
三、按犯毒品危害防制條例第10條之罪者，檢察官應聲請法院裁
    定，令被告入勒戒處所觀察、勒戒，其期間不得逾2月，同
    條例第20條第1項定有明文。又犯第10條之罪者，於犯罪未
    發覺前，自動向行政院衛生署指定之醫療機構請求治療，醫
    療機構免將請求治療者送法院或檢察機關。依前項規定治療
    中經查獲之被告或少年，應由檢察官為不起訴之處分或由少
    年法院（地方法院少年法庭）為不付審理之裁定。但以一次
    為限，毒品危害防制條例第21條亦定有明文。
四、經查：
  (一)被告張寶臣基於施用第一級毒品及第二級毒品之犯意，於10
    0年4月29日下午2、3時許，在桃園縣龍潭鄉某路邊，施用第
    1級毒品海洛因1次，復於100年4月30日中午12時40分許為警
    採尿時起回溯96小時內某時，在臺灣地區不詳處所，施用第
    2級毒品甲基安非他命1次，嗣為警於100年4月30日上午11時
    10分許，在桃園縣平鎮○○○街3號3樓查獲。被告雖坦承上
    述施用第一級毒品海洛因之事實，惟其為警查獲後於上述時
    間所採集之尿液，經送正修科技大學超微量研究科技中心，
    以酵素免疫分析法（EIA）為初步檢驗及氣相層析質譜儀法
    （GC/MS）進行確認檢驗後，結果呈安非他命、甲基安非他
    命、可待因及嗎啡陽性反應，此有該中心100年5月16日報告
    編號R00-0000-000號尿液檢驗報告1紙附卷足憑（偵卷第51
    頁）。經參考一般人施用甲基安非他命後，距採集尿液可得
    驗出甲基安非他命時間最長不會超過96小時，有行政院衛生
    署藥物食品檢驗局81年藥檢壹字第00156號函可參，被告為
    警查獲後所採集之尿液經檢驗結果既呈甲基安非他命類陽性
    反應，足徵其於採尿時點起回溯96小時期間內之為警查獲前
    某刻，亦有施用甲基安非他命之行為無訛，被告空言辯稱最
    近一次施用甲基安非他命是在100年4月16日下午5時許（偵
    卷第10頁反面）云云，不足採信，並堪認被告有於上開時地
    施用第一級毒品海洛因及第二級毒品甲基安非他命。
  (二)本件被告主張其已於為警查獲之前，自動向國軍桃園總醫院
    接受美沙冬替代療法，得免予觀察、勒戒云云，查該院固屬
    毒品危害防制條例第21條所指行政院衛生署指定之醫療機構
    ，此有99-101年度衛生署指定藥癮戒治機構清單可稽（網址
    ：http://www.doh.gov.tw/ufile/doc/99-101指定藥癮戒治
    機構名單_完整版.xls）。惟按為鼓勵施用毒品者，於犯罪
    未發覺前，自動向行政院衛生署指定之醫療機構請求治療，
    且不干擾該等醫療機構正進行之醫療行為，爰設毒品危害防
    制條例第21條第1項及第2項前段之規定，為避免施用毒品者
    曲解上開美意，一邊繼續吸毒，一邊求治，藉以脫免法律約
    束之流弊，爰設第2項但書，規定此種法律豁免，僅以一次
    為限，若再經查獲，即依前條規定辦理（86年立法院院會記
    錄毒品危害防制條例第21條增訂之立法理由同此意旨）。次
    按毒品危害防制條例第21條第2項所稱「依前項規定治療中
    經查獲」，係指依該條第1項規定，犯同條例第10條之罪者
    ，於犯罪未發覺前，自動向行政院衛生署指定之醫療機構請
    求治療，而於治療中始經查獲該項未發覺之犯罪而言，於治
    療中再犯施用毒品之罪而被查獲者，並不包括在內（最高法
    院97年度台上字第1893號判決亦同此意旨）。是被告雖主張
    其於本件查獲前（本院卷第5頁），即自動向國軍桃園總醫
    院接受美沙冬替代療法，惟被告本件施用毒品之時間係在接
    受治療後之100年4月29日下午2、3時許及同年月30日中午12
    時40分許回溯96小時內之某時，被告顯係於治療期間再犯本
    件施用毒品犯行為警查獲，揆諸上開說明，被告所為自與毒
    品危害防制條例第21條之例外規定不合。此外，依被告所提
    之診斷證明書所載，被告係鴉片類成癮，其所接受之美沙冬
    替代療法，亦僅係針對鴉片類成癮之治療，而不及於第二級
    毒品甲基安非他命，單就被告施用甲基安非他命之犯行，即
    得依毒品危害防制條例第20條第3項、第1項及觀察勒戒處分
    執行條例第3條第1項之規定，裁定命被告送觀察勒戒處所為
    觀察勒戒，依此，益見被告以其已接受美沙冬替代療法，請
    求撤銷原裁定云云，洵屬無稽。
  (三)綜上，被告確有於上開時地施用第一級、第二級毒品之犯行
    ，且其所為與毒品危害防制條例第21條所指犯施用毒品第一
    、二級毒品之罪者，於犯罪未發覺前，自動向行政院衛生署
    指定之醫療機構請求治療規定之要件不合，原審法院因依毒
    品危害防制條例第20條第3項、第1項及觀察勒戒處分執行條
    例第3條第1項規定，裁定將被告應送勒戒處所觀察勒戒，經
    核並無違誤，是本件抗告無理由，應予駁回。
據上論斷，應依刑事訴訟法第412條，裁定如主文。
中    華    民    國   100    年    9     月    6     日
                  刑事第二十庭      審判長法  官  周盈文
                                          法  官  林海祥
                                          法  官  詹駿鴻
以上正本證明與原本無異。
不得再抗告。
                                          書記官  梁淑時
中    華    民    國   100    年    9     月    6     日